【裁判字號】    90,裁,444
【裁判日期】    900622
【裁判案由】    土地重劃
【裁判全文】
最  高  行  政  法  院  裁  定                      九十年度裁字第四四四號
    聲 請  人     甲○○
右聲請人因土地重劃事件，對本院中華民國八十九年三月十日八十九年裁字第○○三
四五號裁定，聲請再審。本院裁定如左：
    主  文
再審之聲請駁回。
再審訴訟費用由聲請人負擔。
    理  由
按當事人對於本院所為之裁定聲請再審，於行政訴訟法修正前施行前，必須原裁定具
有修正前行政訴訟法第二十八條所列各款情形之一者，始得為之，此觀之同法第三十
條準用第二十八條之規定殊明。又證人之證言，不得認為係未經斟酌之證物，作為再
審之事由，本院五十三年裁字第十八號著有判例。本件聲請人因土地重劃事件，對本
院中華民國八十九年三月十日八十九年裁字第○○三四五號裁定（下稱原裁定），聲
請再審，其聲請意旨略謂：（一）相對人雲林縣政府未依市地重劃實施辦法之規定，
以分配線兩側個別分配及計價，因違法處分，經聲請人訴願後，為台灣省政府訴願決
定撤銷原處分，相對人卻漠視訴願決定之拘束力，就同一事實，再對聲請人為不利處
分，其處分違法，適用法規錯誤甚明。（二）聲請人之所以同意原處分分配方式，係
受承辦人張守發脅迫稱；若不同意，則將分配供防火巷使用之土地，再爭執分得越差
等語，聲請人不得已始噤聲不語，相對人即紀錄聲請人為同意，聲請人已向承辦人張
員表示撤銷同意之意思表示，此情可傳喚張守發到庭証之，原裁定就該足以影響裁判
結果之重要證物漏未斟酌。（三）本件第一九六地號土地不論重劃為一九六號一塊地
號，或分割為一九六及一九六－一二塊地號，均須各依面臨道路寬度計算地價，其處
分始適法。相對人不依市地重劃辦法辦理，原裁定未查，均有適用法規錯誤等情，依
修正前行政訴訟法第二十八條第一、十款（現行法第二百七十三條第一項第一、十三
及第十四款）提起再審之聲請云云。查原裁定駁回聲請人在原程序之訴，係以：按訴
願及行政訴訟，均係對於未確定之行政處分，請求救濟之方法，若行政官署之處分已
經確定，自不得更藉行政爭訟程序請求救濟，本院六十一年裁字第二四號著有判例。
復按「主管機關於辦理重劃分配完畢後，應．．．將分配結果公告三十日。．．．」
「土地所有權人對於第一項分配結果有異議時，得於公告期間內向主管機關以書面提
出異議。未提出異議者，其分配結果於公告期滿時確定。」「主管機關對於土地所有
權人提出之異議案件應予調處；調處不成者，由主管機關擬具處理意見，連同調處紀
錄函報上級主管機關裁決之。」行為時即民國七十七年六月十三日修正發布之市地重
劃實施辦法第二十九條第一項、第三項、第四項前段定有明文。換言之，土地所有權
人提出之異議案件，經主管機關調處成立者，其調處結果，就其分配結果，亦告確定
。本件原告（及聲請人，下同）所有坐落雲林縣斗六市○○○段朱丹灣小段六十七、
六十七－二、－十二、－四十九地號土地，參加雲林縣中六期朱丹灣(二)市地重劃結果
，獲分配坐落同段一九一、一九六、二一三、二一六地號土地，經被告（即相對人，
下同）於七十八年八月五日以七八府地劃字第七五七九九號自七十八年八月七日起至
同年九月六日止，依法公告三十天。原告以其中一九六地號土地地價計算偏高，於公
告期間向被告提出異議，並一再陳情，經被告以七十八年十一月三日七八府地劃字第
一○四五二一號函復，原告對該函之處分不服，以該一九六地號分別面臨十五公尺及
八公尺寬道路，而被告計算重劃費用均依十五公尺寬路線價計算，損及其權益為由，
提起訴願，請求應分別按十五公尺寬路線價及八公尺寬路線價計算重劃負擔，案經台
灣省政府以七十九年五月十五日府訴三字第一四八八七八號訴願決定，以被告認為其
設計雙向街分配，比較原告要求在中間劃定分配線，其土地利用及經濟價值較高，而
維持原評定地價，即以面臨十五公尺道路之路線價以十八公尺劃分臨街及裏地，再按
其面積，加權算得平均地價，為每平方公尺一八、六七三元，核與原告所有同時參加
市地重劃分配面臨八公尺道之同段二一六地號土地，地價每平方公尺一一、六六○元
相較，其差距達七、○一三元，如以裏地（路線價八成）相比較，亦達三、二七八元
，原處分顯然漠視原告之權益，核與行為時市地重劃實施辦法第二十六條第一項第三
款規定不合為由，將原處分撤銷，責由被告另為適法之處分。被告重行處分既非以原
告請求以一九六地號土地面臨十五公尺寬道路部分深度十二公尺劃分分配，而係改以
十四公尺深度劃分分配，重新調整結果為一九六地號面積三五二．八平方公尺、一九
六－一地號面積四六二．二平方公尺，以七十九年七月十三日府地劃字第六○九四二
號函通知原告。原告仍不服，認重為處分結果更不利原告，提起訴願，經臺灣省政府
以八十年一月十五日府訴一字第一五二四六六號訴願決定審認被告重為分配一九六地
號及一九六－一地號合計面積為七九○．六三平方公尺，需再繳納差額地價二九五、
九六六元增配抵費地二四．四平方公尺，其面積始與重為處分前之一九六地號面積八
一五．○九平方公尺相同，則被告重新處分顯較原分配更不利原告，乃將原處分撤銷
，責由被告另為適法之處分。被告遂重新審酌，認以按分配線兩側個別分配編為一九
六地號及一九六－一地號，不論以十二、十四、十八或二十公尺深度辦理，均無法較
原公告分配結果對原告有利，乃以八十年九月十八日府地劃字第一○○一六六號函知
原告恢復原公告分配結果，並於八十二年九月二日邀集原告協商，協商結論：「．．
．該一九六地號土地原以雙向街規劃計算，原分配陳情人業以同意接受，如按陳情人
之要求劃分計算地價，應重新規劃計算分配，則其分配情形較原分配不利，故同意照
原處分分配情形接受，爾後絕不再異議。」此有該協商會議紀錄附原處分卷可稽。而
此項協商結論，等同於前揭行為時市地重劃辦法第二十九條第四項前段之調處結果，
其協商結果，原告既已同意照原處分分配情形接受，則原處分分配結果，已告確定。
況查依首揭行為時市地重劃辦法第三十六條第一項（八十一年八月二十六日修正發布
之同辦法第四十四條第一項）規定：「重劃土地辦竣地籍測量後，主管機關應將重劃
前後土地分配清冊及重劃後土地分配圖等資料送由該管登記機關逕為辦理權利變更登
記。．．．」，經查系爭一九六地號土地，業已辦畢權利變更登記，原告且將部分所
有權（持分）先後移轉登記與第三人，復與同段一九七地號合併後，興建大樓，完成
土地之使用，原告又數次向被告申請核發重劃費用證明書，此為原告所不爭之事實，
由此足證原告亦已承認原處分分配之結果。是原處分應已確定，自不容再依行政爭訟
程序提起一再訴願及行政訴訟。次查原告係不服被告八十年九月十八日八十府地劃字
第一○○一六六號及八十七年一月三日八六府地區徵字第八六○○○八四四○一號函
而提起訴願。然查上開二函係就原告之上開土地參加雲林縣第六期朱丹灣（二）市地
重劃受分配土地之辦理經過及處理原告之異議、陳情所為之述及說明，並非就新事
實所為之新處分，乃原告竟對此二函向台灣省政府及內政部提起一再訴願，並提起行
政訴訟，顯係對已確定之行政處分，更事爭訟，自非合法。至於原告對重劃地價計算
部分之爭執，因其係附隨於系爭土地分配之結果而為之計算，原告既經與被告協商結
果，接受原處分就系爭土地分配之結果，自與土地之分配結果，一併確定，原告於協
商時就此部分亦未表示爭執或保留，於事隔數年後，再事爭執，並一再陳情，亦非法
之所許。綜上所述，本件一再訴願決定，就實體上予以審理，而予駁回，雖有未洽，
惟其結果，並無二致，仍應予以維持。原告復提起本件行政訴訟，為不合法，作為其
駁回之依據。查原裁定以原處分已確定，駁回聲請人在前程序之訴，聲請再審意旨爭
執原處分有實體法上之違法，執為再審之事由，顯非就原裁定主張有再審之事由。又
證人之證言，不得認為係未經斟酌之證物，作為再審之事由，聲請人以聲請傳訊證人
作為再審之事由，揆諸首揭本院判例，亦難認有再審之事由，綜上所述，本件再審之
聲請為無理由，應予駁回。
據上論結，本件再審之聲請為無理由，爰依行政訴訟法施行法第二條、行政訴訟法第
二百八十三條、第二百七十八條第二項、第一百零四條、民事訴訟法第九十五條、第
七十八條，裁定如主文。
中    華    民    國     九十        年      六      月     二十二      日
                    最 高 行 政 法 院  第 一 庭
                                審 判 長 法  官      黃  綠  星
                                         法  官      高  啟  燦
                                         法  官      蔡  進  田
                                         法  官      黃  璽  君
                                         法  官      廖  宏  明
右  正  本  證  明  與  原  本  無  異
                                         法院書記官  彭  秀  玲
中    華    民    國     九十        年      六      月     二十二      日


司法院資訊處製作；財團法人民間司法改革基金會備份。
